臺灣宜蘭地方法院民事判決　　　　　　　94年度簡上字第15號
上　訴　人　丁○○
被　上訴人　丙○○
上列當事人間請求清償債務事件，上訴人對於中華民國94年4月
25 日本院羅東簡易庭94年度羅簡字第20號第一審判決提起上訴
，本院於94年9月19日言詞辯論終結，判決如下：
    主  文
原判決廢棄。
被上訴人應給付上訴人新臺幣貳拾萬元，及自民國八十七年一月
一日起至清償日止，按週年利率百分之十八計算之利息。
第一、二審訴訟費用由被上訴人負擔。
    事實及理由
一、按上訴審程序中，訴之變更追加，非經他造同意，不得為之
    ，但減縮或擴張應受判決之事項者，不在此限，民事訴訟法
    第436之1第3項、第446條第1項、第255條第1項第3款定有明
    文。本件上訴人即原審之原告原起訴聲明第1項為：被告應
    給付原告新臺幣（下同）437,000元及自起訴狀繕本送達翌
    日起至清償日止，以每月3,000元計算之利息。嗣上訴人於
    於本院審理時變更訴之聲明第1項為：被上訴人應給付上訴
    人200,000元，及自民國87年1月1日起至清償日止，按週年
    利率百分之十八計算之利息。應屬減縮應受判決事項之聲明
    ，揆諸前揭規定，上訴人減縮訴之聲明，於法並無不合，應
    予准許。
二、本件上訴人起訴主張略以：
（一）上訴人與被上訴人於民國86年間均為國產汽車股份有限公
      司（以下簡稱「國產汽車公司」）之員工，上訴人為業務
      員，被上訴人為經理。被上訴人於86年9月中旬向上訴人
      借款新臺幣（下同）200,000元，雙方約定清償期為半年
      ，每月利息3,000元，即年息百分之十八，並有第三人即
      主任甲○○作為見證，惟屆期屢經催討，上訴人均置之不
      理，爰依兩造間金錢消費借貸關係，提起本件訴訟。
（二）上訴意旨及對於被上訴人抗辯所為之陳述：
      被上訴人固辯稱系爭款項係訴外人乙○○欲購車，因缺乏
      頭期款，而向上訴人借貸金錢，並非被上訴人向上訴人借
      貸，否認兩造間成立消費借貸關係。惟乙○○係被上訴人
      之好友，系爭款項亦係被上訴人透過甲○○向上訴人所借
      ，上訴人根本不認識乙○○。系爭款項確實係上訴人於86
      年9月中旬間，在宜蘭市國產汽車公司辦公室於甲○○見
      證下當面交付予被上訴人，縱被上訴人借用系爭款項之目
      的係交予乙○○作為購車款項，然此亦僅為被上訴人借錢
      之動機，上訴人雖知其用途，但並不因此影響兩造成立消
      費借貸關係。況當時被上訴人係上訴人之主管，其又透過
      甲○○向上訴人借錢，上訴人礙於情面，並基於相信主管
      不至於毀約背信，始同意借款。按一般金錢借貸係以信用
      為基礎，上訴人與乙○○素未謀面，對於乙○○之背景、
      資料毫無所悉，不可能任意將系爭款項借予乙○○。另被
      上訴人曾交付上訴人3張支票充作利息，顯見兩造確實成
      立借貸關係。嗣後上訴人曾以存證信函向被上訴人催告還
      款，亦曾以電話向被上訴人催討還款，被上訴人並未否認
      兩造存在金錢借貸關係，僅表示其所種之梨子還沒收成，
      無法還款等語，此有存證信函及電話譯文附卷可證。另甲
      ○○於審理中亦當庭證稱親眼目睹上訴人在宜蘭市國產汽
      車1樓辦公室交付現金200,000元予被上訴人，均可證明系
      爭款項係被上訴人向上訴人所借貸。故被上訴人僅空言推
      稱上訴人係借款予乙○○，否認兩造成立消費借貸關係，
      顯為卸責之詞，原審認定兩造間並無消費借貸關係，實有
      違誤。
三、被上訴人則以：
    系爭款項係伊友人乙○○向上訴人所借，當時乙○○要向伊
    購車，但頭期款不足，伊就告知甲○○，要甲○○去跟業務
    員接觸，伊不知道是不是甲○○介紹給上訴人，伊也不知道
    上訴人為何找伊。伊沒有收到現金200,000元，錢是直接交
    給公司會計入帳，伊確實有交付3張支票作為利息，但此為
    乙○○所支付的利息，伊僅係轉交，甲○○在原審及上訴審
    所為之證詞不同，是受到上訴人的壓力才會改變證詞。伊對
    於上訴人提出之電話譯文及存證信函內容沒有意見，但伊不
    懂法律，也沒有必要幫乙○○還款等語，資為抗辯。
四、本件原審對於上訴人之請求，判決上訴人全部敗訴，上訴人
    全部聲明不服，並聲明：（一）原判決廢棄。(二)被上訴人
    應給付上訴人200,000元，及自87年1月1日起至清償日止，
    按週年利率百分之十八計算之利息。被上訴人則聲明：求為
    判決駁回上訴。
五、兩造不爭執之事實：
（一）上訴人、被上訴人及證人甲○○於86年間均任職國產汽車
      公司，上訴人為業務員，甲○○為主任，被上訴人為經理
      。
（二）上訴人提出現金200,000元，嗣匯入國產汽車公司帳戶。
（三）上訴人提出兩造電話譯文及存證信函各1件，為被上訴人
      所不爭執。
六、本件之爭點及法院之心證：上訴人主張兩造間存在系爭消費
    借貸關係，而被上訴人則以系爭消費借貸關係係存在於上訴
    人與訴外人乙○○之間作為抗辯，則本件兩造爭執要旨厥為
    ：（一）兩造間是否存在系爭消費借貸關係？（二）上訴人
    請求被上訴人清償借款，有無理由？茲分述如下：
（一）兩造間是否存在系爭消費借貸關係？
    按按消費借貸者，謂當事人約定，一方移轉金錢或其他代替
    物之所有權於他方，而約定他方以種類、品質、數量相同之
    物返還之契約，民法第474條定有明文。查被上訴人固否認
    兩造間存在系爭消費借貸關係，辯稱系爭款項係上訴人借予
    乙○○作為購車頭期款之用云云。然證人甲○○於本院審理
    中結證略稱：86年9月中旬渠在國產汽車1樓辦公室親眼看見
    上訴人將現金200,000元交給被上訴人，當時是因為被上訴
    人的好友乙○○要購車，但頭期款不足，故由被上訴人籌措
    ，被上訴人知道上訴人的手頭較為寬裕，所以透過渠向上訴
    人借錢，渠就跟上訴人說被上訴人有一個朋友要借錢，希望
    他幫忙，意思是被上訴人要跟上訴人借錢給他的朋友，乙○
    ○並沒有出現過，渠也沒有提到乙○○的名字，上訴人是基
    於要借錢給被上訴人的意思而借錢的等語（見本院94年7月
    28 日言詞辯論筆錄），明確證稱系爭款項係被上訴人向上
    訴人所借用。雖證人甲○○於原審之證詞經本院當庭勘驗原
    審94年2月3日言詞辯論期日錄音內容後，與原審該日之言詞
    辯論筆錄內容略有差異，其證詞應為：渠向上訴人說：「經
    理的朋友要買車，差頭期款20幾萬，麻煩你，業績算你的」
    ，錢應該是乙○○借的，渠沒有看到上訴人有無將錢親自交
    給被上訴人等語（見本院94年9月19日言詞辯論筆錄），與
    本院審理中之證詞不同。惟本院於勘驗原審上開言詞辯論期
    日錄音內容後再詰之證人甲○○，何次筆錄內容為真實，證
    人甲○○結證稱：渠是看到原審判決，認為判決內容與渠所
    言差很多，渠在一審說車是乙○○要買的，渠不知道法院的
    看法，但渠的意思是乙○○要買車，請被上訴人透過我去找
    上訴人借錢，並不是乙○○直接向上訴人借錢，乙○○與上
    訴人不認識，渠的認知是被上訴人要請上訴人幫他處理乙○
    ○頭期款的事，被上訴人只是透過渠去向上訴人借錢，渠也
    有看到上訴人把錢拿出來，後來渠回憶起來，應該是有看到
    上訴人把錢拿到會計處，不知道何人匯入公司帳戶，這樣銷
    售業績算入上訴人也算合情合理等語（見本院94年9月19日
    言詞辯論筆錄），顯見系爭款項確係被上訴人向上訴人所借
    ，以作為友人乙○○購車頭期款之用，上訴人並確實提出現
    金200,000元匯入國產汽車公司帳戶。又民間金錢借貸向以
    信用關係為基礎，如非有相當之認識或擔保，一般民眾應不
    致將大額款項出借予不相識之人。上訴人與乙○○並不相識
    ，此為被上訴人所不爭執，亦為證人甲○○證述在卷，上訴
    人將系爭款項出借，自應係基於對於被上訴人之信任與職務
    隸屬關係而為之，否則應不致於無任何擔保之情形下將金錢
    出借予不相識之乙○○，至於被上訴人借用款項係供乙○○
    作為購車之用，則為被上訴人借款之動機，非上訴人所得置
    喙，亦與兩造間金錢借貸關係之成立無關。況被上訴人曾交
    付3張支票予上訴人，作為借款之利息，此為兩造所不爭執
    ，另上訴人前於93年8月3日即以存證信函催告被上訴人還款
    ，再以電話催告被上訴人清償債務，被上訴人均未有何抗辯
    或否認，甚於通話中僅表示：「我現在梨子都還沒收成，我
    怎可能給你」、「因為梨子不是我一個人的，還有別人，不
    是我自己一個人的」等語，並未否認系爭金錢債務，此有存
    證信函及電話譯文各1件為證，顯見被上訴人亦默認系爭金
    錢債務之存在。是本件上訴人主張兩造間存在系爭金錢借貸
    關係，應可信實。
（二）上訴人請求被上訴人清償借款，有無理由？
    本件兩造間既存在金錢借貸關係，被上訴人於清償期屆至後
    均未還款，並經上訴人以存證信函催告，自應負擔清償債務
    之責。則上訴人本於消費借貸關係請求被上訴人清償債務並
    給付利息，即屬有據。
七、綜上所述，被上訴人於前揭時地向上訴人借款200,000元，
    迄今已逾清償期而未清償之事實，既經認定，已如前述，從
    而，上訴人依消費借貸之法律關係，訴請被上訴人清償借款
    200,000元及自87年1月1日起至清償日止，按週年利率百分
    之十八計算之利息，為有理由，應予准許。原審為上訴人敗
    訴之判決，尚有未洽。上訴人就此指摘原判決不當，求予廢
    棄改判，為有理由，應由本院將原判決予以廢棄，並改判如
    主文所示。
八、本件判決基礎已臻明確，兩造其餘之攻擊防禦方法及訴訟資
    料經本院斟酌後，核與判決不生影響，無逐一論述之必要，
    併予敘明。
九、據上論結，本件上訴為有理由，依民事訴訟法第436條之1第
    3 項、第450條、第78條，判決如主文。
中　　華　　民　　國　　94　　年　　9 　　月　　30　　日
                        宜蘭地方法院民事庭
                              審判長法  官  楊麗秋
                                    法  官  林翠華
                                    法  官  郭顏毓
正本與原本無異。
本判決不得上訴。
中　　華　　民　　國　　94　　年　　10  　月　 　3　　日
                                    書記官  陳憲文
